【裁判字號】    95,訴,404
【裁判日期】    950210
【裁判案由】    偽造文書等
【裁判全文】
臺灣板橋地方法院刑事判決               95年度訴字第404號
公  訴  人  臺灣板橋地方法院檢察署檢察官
被      告  甲○○
                    （另案於臺灣臺北監獄臺北分監執行中）
上列被告因偽造文書等案件，經檢察官提起公訴（94年度偵字第
17718號），本院判決如下：
    主  文
本件免訴。
    理  由
一、公訴意旨詳如附件起訴書所載。
二、按案件曾經判決確定者，應諭知免訴的判決，刑事訴訟法第
    302 條第1 款定有明文；而所謂「案件」，包括有裁判上或
    實質上一罪的同一案件（最高法院26年渝上字第1435號、30
    年上字第2244號、30年上字第2747號、49年台非字第20號、
    60年台非字第77號等判例參照）。又按確定判決之既判力的
    時點，係以最後事實審法院宣示判決的日期為準（最高法院
    32年上字第2578號判例參照）。而連續犯須主觀上基於一個
    概括一貫性的犯意，客觀上連續數行為而犯同一罪名時，始
    能成立，所謂基於一個概括一貫性的犯意，即指該項犯罪行
    為，客觀上雖有次數可分，而在行為人主觀上不外出於一個
    犯意的連續進行，即多次犯罪行為自始均在一個預定犯罪計
    劃之內，主觀上出於始終為同一犯意的進行而言（最高法院
    83年度臺上字第5803號判決可資參照。）。
三、經查：
(一)、本件被告前於93年10月2 日下午5 時許，在臺中縣龍井鄉東
    園巷附近，拾獲陳泓志所有遺失之內置有陳泓志所申辦之中
    國信託商業銀行股份有限公司（下稱中國信託）信用卡1 張
    （卡號0000000000000000號）之皮包1 只，其即基於意圖為
    自己不法之所有，將之侵占入己；旋即基於行使偽造私文書
    及意圖為自己不法所有之概括犯意，自93年10月2 日下午5
    時36分許起，連續於如附表所示之時間、地點【詳如該判決
    ，下同】，持前開陳泓志所有之中國信託信用卡，未經陳泓
    志之同意刷卡購買服飾、皮鞋、日常用品及金元寶等物，而
    消費如附表所示之金額（合計刷卡金額為新臺幣17,062元）
    ，其將上開信用卡交予不知情之如附表所示特約商店之成年
    店員刷卡結帳，再於二聯式信用卡簽帳單之商店存根聯（一
    式二聯，為商店存根聯及持卡人存根聯）或三聯式信用卡簽
    帳單之持卡人存根聯上（一式三聯，為持卡人存根聯、商店
    存根聯及銀行存根聯），偽造「陳泓志」之署押（如附表編
    號一所示之二聯式信用卡簽帳單，因複寫方式，形成署押二
    枚；如附表編號二、三所示之三聯式信用卡簽帳單，因複寫
    方式，形成署押三枚；如附表編號四至七所示之二聯式信用
    卡簽帳單，則僅於商店存根聯上偽造署押一枚），作成陳泓
    志名義之不實簽帳單私文書，再將上開簽帳單交付各該特約
    商店成年店員而予以行使，使各該店員陷於錯誤，誤認甲○
    ○係該信用卡之持卡人而允其刷卡消費，並交付其所購買之
    商品予甲○○，足以生損害於陳泓志、各該特約商店及中國
    信託。嗣因陳泓志於同日下午6 時許，發現皮包遺失，遂沿
    路在臺中縣中港路東園巷尋找，並接獲中國信託電話通知當
    日下午共有七筆信用卡刷卡交易，而最後一筆交易係在臺中
    縣中港路東園巷27號金大利珠寶銀樓完成，陳泓志乃立即趕
    往上址，適見甲○○手上持有其皮包，且正與銀樓之店員尤
    宏志核對身份，遂向前質問甲○○為何使用其信用卡，並報
    警當場查獲；金大利銀樓之店員尤宏志遂將該筆信用卡交易
    以信用卡退刷方式取消，甲○○因而未能取得該筆交易所購
    買之金元寶而詐欺取財未遂。案經臺中縣警察局烏日分局報
    告臺灣臺中地方法院檢察署檢察官偵查起訴。經臺灣臺中地
    方法院於94年5 月11日以93年度訴字第3109號判決以：被告
    甲○○所為，係犯刑法第337 條侵占遺失物罪、第216 條、
    第210 條行使偽造私文書罪及同法第339 條第1 項詐欺取財
    罪。被告偽簽「陳泓志」署押之行為，係偽造私文書之部分
    行為，而其偽造私文書後持以行使，偽造之低度行為，為行
    使之高度行為所吸收，均不另論罪。而被告於一式二聯可複
    寫之簽帳單，以一行為同時偽造二個相同之署押，仍為單純
    一罪。再其所犯上開先後多次行使偽造私文書犯行、詐欺取
    財既遂及未遂犯行，均各時間緊密，方法相同，且犯罪構成
    要件相同之罪名，顯均係基於概括之犯意反覆為之，各為連
    續犯，均應分別依刑法第56條之規定，論以情節較重之連續
    行使偽造私文書、連續詐欺取財既遂罪，並各依法加重其刑
    。又其所犯連續行使偽造私文書、連續詐欺取財既遂、侵占
    遺失物3 罪間，有方法、目的之牽連關係，為牽連犯，應依
    刑法第55條之規定，從一重之連續行使偽造私文書罪處斷，
    而判處有期徒刑5 月，如易科罰金，以300 元折算壹日，94
    年6 月9 日判決確定，有該刑事判決正本、臺灣高等法院被
    告前案紀錄表附卷可稽。
(二)、本件公訴人所起訴被告之於93年7 月間之侵占犯罪事實，以
    及於同年7 月12日至9 月10日之行使偽造私文書、詐欺等之
    犯罪事實，與上述已經判決確定之臺灣臺中地方法院93年度
    訴字第3109號判決被告於93年10月2 日之犯罪事實，犯罪時
    間近接，因此，本件被告的犯罪事實，與前案經判決確定的
    犯行，非但犯罪時間相距不遠，方法也是類同，並觸犯構成
    要件相同的罪名（即刑法第337 條、第216 條、第210 條、
    第339 條），顯然可見被告前開業經判決確定的犯行，與
    本件犯行，應係基於一個概括一貫性的犯意而作出，具有連
    續犯的裁判上一罪關係，屬於同一案件。
(三)、從而，本件之犯罪時間既在前開判決確定前，自屬於該確定
    判決既判力效力所及的範圍，所以，根據上述，本件於是不
    經言詞辯論，逕為免訴判決之諭知。
據上論斷，應依刑事訴訟法第302 條第1 款、第307 條，判決如
主文。
中    華    民    國    95    年    2     月    10    日
                  刑事第十四庭審判長法  官  黎錦福
                                    法  官  曾正耀
                                    法  官  饒金鳳
上列正本證明與原本無異。
如不服本判決，應於判決送達後10日內向本院提出上訴狀 (應附
繕本)， 上訴於臺灣高等法院。
                                    書記官  蔡麗春
中    華    民    國    95    年    2     月    10    日


司法院資訊處製作；財團法人民間司法改革基金會備份。
